臺灣臺中地方法院民事判決
110年度訴字第848號
原      告  羅賽月  
訴訟代理人  李振祥律師
被      告  鍾舒涵  
訴訟代理人  丁威中律師
複  代理人  羅婉秦律師
            王羿文律師
上列當事人間請求返還不當得利事件，本院於民國111年11月4日
言詞辯論終結，判決如下：
    主      文
原告之訴及假執行之聲請均駁回。
訴訟費用由原告負擔。
    事實及理由
一、按訴狀送達後，原告不得將原訴變更或追加他訴。但擴張或
    減縮應受判決事項之聲明者，不在此限，民事訴訟法第255
    條第1項但書第3款定有明文。查原告起訴時原聲明：被告應
    給付原告新臺幣（下同）155萬5,020元本息。嗣於民國111
    年4月25日本院準備程序時當庭變更聲明為：被告應給付原
    告155萬0,900元本息（見本院卷第182頁）。核屬減縮應受
    判決事項之聲明，揆諸前揭規定，應予准許。
二、原告主張：兩造為母女關係，原告原本在安養中心擔任看護
    ，因訴外人即被告長子陳昱辰於99年間出生，原告為照顧陳
    昱辰及協助被告處理家務，故辭去看護工作。嗣訴外人即被
    告次子陳皓辰於102年間出生後，亦由原告負責照顧。然兩
    造於109年3月間因陳昱辰及陳皓辰之照顧事宜發生爭執，被
    告即將原告驅離，並拒絕與原告聯繫，亦拒絕原告探視陳昱
    辰及陳皓辰。惟被告自107年3月起至109年3月止，曾按月給
    付勞務費用予原告，但自100年8月1日起至107年2月28日止
    （下稱系爭期間），則未曾給付勞務費用予原告，被告卻仍
    受有原告全日照顧陳昱辰及陳皓辰與協助處理家務之利益，
    是被告應按系爭期間之基本工資，給付原告勞務費用共155
    萬0,900元（計算式詳如附表）。爰依民法第179條及第176
    條第1項規定，提起本件訴訟，請求本院擇一為有利於原告
    之判決等語。並聲明：被告應給付原告155萬0,900元，及自
    起訴狀繕本送達翌日起至清償日止，按週年利率5％計算之利
    息；願供擔保，請准宣告假執行。
三、被告則以：原告於系爭期間至109年3月止，均係基於母女及
    祖孫之情誼，自願無償為被告照顧陳昱辰及陳皓辰與協助處
    理家務，且原告並未因照顧陳昱辰及陳皓辰負擔費用或受有
    損害。又被告自107年3月起至109年3月止按月給付原告之款
    項，性質上係屬扶養費，而非勞務報酬等語，資為抗辯。並
    聲明：原告之訴駁回；如受不利之判決，願供擔保請准宣告
    免為假執行。
四、兩造不爭執之事項（見本院卷第184頁）：
（一）原告自99年11月10日起至109年2月28日止，有協助照顧陳
      昱辰。
（二）原告自102年10月起至109年2月28日止，有協助照顧陳皓
      辰。
（三）被告自107年3月1日起至109年3月31日止，有按月至少給
      付原告2萬元。
五、得心證之理由：
（一）按無法律上之原因而受利益，致他人受損害者，應返還其
      利益。雖有法律上之原因，而其後已不存在者，亦同，民
      法第179條定有明文。查原告自承：兩造於109年3月間因
      陳昱辰及陳皓辰之照顧事宜發生爭執，被告即棄原告以往
      撫育之情於不顧，本來兩造關係很好，原告幫忙被告帶小
      孩不用錢，後來被告說自己身分變了，嫌棄原告是大陸人
      ，講話大聲會影響被告的貴婦身分，讓被告覺得丟臉，原
      告本來覺得原告幫忙帶小孩是應該的，但被告現在不要原
      告這個母親，總是要補償原告金錢等語（見本院卷第19、
      183頁），足見原告於109年3月前係基於與被告間之情感
      關係而自願無償提供勞務，協助被告照顧陳昱辰及陳皓辰
      ，被告亦同意由原告無償提供勞務，故原告所給付非無法
      律上之原因。且原告與陳昱辰及陳皓辰亦係祖孫關係，則
      被告基於母女及祖孫之血緣關係，自願無償為被告照顧陳
      昱辰及陳皓辰與協助處理家務，難認原告受有何損害。原
      告僅因兩造於109年3月間感情變得不睦，主張被告應給付
      系爭期間之報酬，而請求被告返還155萬0,900元之不當得
      利等節，尚難憑採。
（二）次按管理事務，利於本人，並不違反本人明示或可得推知
      之意思者，管理人為本人支出必要或有益之費用，或負擔
      債務，或受損害時，得請求本人償還其費用及自支出時起
      之利息，或清償其所負擔之債務，或賠償其損害，民法第
      176條第1項亦有明定。查原告固有為被告照顧陳昱辰及陳
      皓辰及協助處理家務，然原告並未替被告支出必要或有益
      之費用，或負擔債務，或受損害，是原告依民法第176條
      第1項規定，請求被告償還155萬0,900元之費用等節，亦
      屬無稽。
六、綜上所述，原告依民法第179條及第176條第1項規定，請求
    被告給付155萬0,900元，及自起訴狀繕本送達翌日起至清償
    日止，按週年利率5％計算之利息，均無理由，應予駁回。原
    告之訴既經駁回，其假執行之聲請，亦失所依據，併予駁回
    。
七、本件事證已臻明確，兩造其餘攻擊防禦方法及所提證據，經
    本院審酌後，核與判決結果不生影響，爰不逐一論述，併此
    敘明。
八、訴訟費用負擔之依據：民事訴訟法第78條。
中　　華　　民　　國　　111 　年　　11　　月　　25　　日
                  民事第四庭  審判長法  官　吳國聖
                                    法  官　蔡家瑜
                                    法  官  董庭誌
正本係照原本作成。
如對本判決上訴，須於判決送達後20日內向本院提出上訴狀（須
附繕本）。如委任律師提起上訴者，應一併繳納上訴審裁判費。
中　　華　　民　　國　　111 　年　　11　　月　　25　　日
                                    書記官  江慧貞
附表（幣值：新臺幣）：
編號 年度 原告主張每月工資 期  間 月數 金 額 1 100 17,880元 100年8月1日起至100年12月31日止 5 89,400元 2 101 18,780元 101年1月1日起至101年12月31日止 12 225,360元 3 102 19,047元 102年1月1日起至102年12月31日止 12 228,564元 4 103 19,273元 103年1月1日起至103年12月31日止 12 231,276元 5 104 20,008元 104年1月1日起至104年12月31日止 12 240,096元 6 105 20,008元 105年1月1日起至105年12月31日止 12 240,096元 7 106 21,009元 106年1月1日起至106年12月31日止 12 252,108元 8 107 22,000元 107年1月1日起至107年2月28日止 2 44,000元 合　計     1,550,900元